【裁判字號】    96,訴,10419
【裁判日期】    970122
【裁判案由】    債務人異議之訴
【裁判全文】
臺灣臺北地方法院民事判決             96年度訴字第10419號
    原      告  丙○○
    訴訟代理人  彭志傑律師
    被      告  合作金庫商業銀行股份有限公司
    法定代理人  丁○○
    訴訟代理人  甲○○
                乙○○
上列當事人間債務人異議之訴事件，本院於中華民國97年1月15
日言詞辯論終結，判決如下：
    主  文
原告之訴駁回。
訴訟費用由原告負擔。
    事實及理由
一、原告起訴主張：被告持伊於民國81 年9月18日簽發新台幣（
    下同）200萬元及自81 年9月18日起至清償日止，按年息11%
    計算利息之本票（下稱系爭本票），向本院聲請83年度票字
    第18121號本票裁定，再執該本票裁定聲請本院以85 年度執
    字第10314號強制執行伊財產無結果，經本院民事執行處於8
    5年8月21日核發之北院仁85民執午10314字第26614號債權憑
    證（下稱系爭債權憑證），嗣再聲請本院以96年度執字第52
    269號對伊財產為一部強制執行完畢。惟被告係於85年8月30
    日收受系爭債權憑證，則自斯時重行起算系爭本票之3 年時
    效，至88 年8月30日業已屆滿，被告於時效完成後，再聲請
    本院重發債權憑證，自不生中斷時效，伊自得訴請確認系爭
    本票債權不存在等情。並聲明：確認被告所執原告簽發系爭
    本票債權不存在。
二、被告則以：伊對於原告主張系爭本票已罹於時效，並不爭執
    ，但伊對於原告仍有消費借貸請求權存在等語，資為抗辯。
    並聲明：原告之訴駁回。
三、按票據法第22條第1 項規定，執票人對本票發票人之權利，
    自到期日起算，3 年間不行使者，因時效而消滅。又消滅時
    效因開始執行行為或聲請強制執行而中斷；時效中斷者，自
    中斷之事由終止時，重行起算，民法第129條第2 項第5款及
    第137條第1項固分別定有明文，惟消滅時效完成後，如債權
    人依原執行名義或債權憑證聲請法院再行強制執行時，亦不
    生中斷時效或中斷事由終止重行起算時效之問題。查被告執
    系爭本票裁定為強制執行名義，既非與確定判決有同一效力
    之執行名義，則其請求權消滅時效期間，並不能因取得法院
    許可強制執行之裁定而延長為5年，仍應依票據法第22條第1
    項規定只有3年時效。是被告曾於85 年間執系爭本票裁定聲
    請強制執行，而中斷時效，惟因執行無結果，經本院於85年
    8月21日核發系爭債權憑證，於同年8月30日送達被告收受，
    此有原告提出之系爭債權憑證及送達證書在卷可參（見本院
    卷第8頁、第9頁），復為被告所不爭，且經本院依職權調閱
    96 年度執字第52269號強制執行案卷，查核屬實，堪信為實
    。則系爭本票之請求權時效，自中斷事由終止後重新起算3
    年，顯於88 年8月30日罹於時效而消滅，自不因被告事後執
    系爭債權憑證先後於89年、91年及94年聲請強制執行，再生
    中斷時效或中斷事由終止重行起算時效問題。從而，原告主
    張系爭本票請求權時效，已罹於時效而消滅等語，自堪採信
    。
四、次按民法第144條第1項所定關於時效完成後之效力，係採抗
    辯權發生主義，債權於時效完成後，僅債務人於債權人請求
    時得拒絕給付而已，其債權本身仍然存在，被上訴人對上訴
    人之系爭本票債權，縱經時效完成，但其本票債權並不因而
    歸於消滅，上訴人主張被上訴人就系爭本票之債權因罹於時
    效而消滅，據以提起確認兩造間就系爭本票之債權不存在之
    訴，自非正當（最高法院79年度台上字第1919號判決意旨參
    照）。查本件系爭本票請求權固因時效完成而消滅，惟此僅
    係原告取得拒絕履行之抗辯權，得執以拒絕給付而已，但原
    有之法律關係即系爭本票之債權並不因而消滅，則原告執此
    提起確認本票債權不存在之訴，自屬無理由。
五、綜上而論，系爭本票請求權因時效完成而消滅，原告固得執
    此拒絕給付，惟系爭本票債權並不因而歸於消滅，則原告執
    此提起確認系爭本票債權不存在之訴，自屬無理由，應予駁
    回。
六、訴訟費用負擔之依據：民事訴訟法第78條。
中    華    民    國    97    年    1     月    22    日
                        民事第一庭法官  傅中樂
以上正本係照原本作成。
如對本判決上訴，須於判決送達後20日內向本院提出上訴狀。
中    華    民    國    97    年    1     月    22    日
                                書記官  李佩芳


司法院資訊處製作；財團法人民間司法改革基金會備份。
